臺灣高等法院臺中分院刑事裁定　　　　 96年度交抗字第814號
　　抗　告　人
　　即受處分人　甲○○
上列抗告人因違反交通管理處罰條例案件，不服臺灣苗栗地方法
院中華民國96年8月14日裁定（96年度交聲字第112號），提起抗
告，本院裁定如下：
    主      文
抗告駁回。
    理      由
一、按汽車未領用牌照行駛，處汽車所有人新臺幣（下同）3,60
    0元以上10,800元以下罰鍰，並禁止其行駛；未依公路法規
    定取得安全審驗合格證明之車輛並沒入之，道路交通管理處
    罰條例第12條第1項第1款、第2項定有明文。查該條例第12
    條第2項就未領用牌照且未依公路法規定取得安全審驗合格
    證明行駛之行為另科以沒入之規定，係立法院於民國（下同
    ）94年12月28日三讀修正通過，經行政院於95年6月23日以
    行政院院台交字第09 50087685號令發布，並定自95年7 月1
    日施行，本件受處分人上開行為時間為96年5月27日，自有
    新修正規定之適用。又一行為違反數個行政法上義務規定而
    應處罰鍰者，依法定罰鍰額最高之規定裁處。但裁處之額度
    ，不得低於各該規定之罰鍰最低額。前項違反行政法上義務
    行為，除應處罰鍰外，另有沒入或其他種類行政罰之處罰者
    ，得依該規定併為裁處。但其處罰種類相同，如從一重處罰
    已足以達成行政目的者，不得重複裁處，行政罰法第24條第
    1、2項，亦規定甚明。且關於沒入處分之法律效果，為強制
    性規定，法條未賦予主管機關或法院裁量權限，先予敘明。
二、抗告意旨略以：抗告人甲○○因交通違規，於通知單所定到
    案日期96年6月11日到監理站聽候裁決，當場繳納3,600元，
    苗栗監理站於其開立之00000000000號收據上註明；「本案
    經繳納罰鍰結案」，顯見該違規案因裁決繳納罰鍰結案確定
    。然異議人又於96年7月4日接獲裁決書認為異議人違反：「
    道路交通管理處罰條例第12條第2項」，足見原處分機關交
    通部公路總局新竹區監理站明知處罰機關於抗告人依據指定
    到案日期到案當時應併予處理之案件，不予處理，僅就道路
    交通管理處罰條例第12條第1項裁決繳納罰款，全部案件已
    告確定，卻於事後之96年7月4日再做成沒入車輛之處分，顯
    已違背刑事訴訟法第302條第1款及最高法院26年渝上1435
    號、30年上2244號判例、刑法第213條之規定，本案因處罰
    機關苗栗監理站於抗告人依據指定到案日期到案當時，未依
    法及時就代保管物件之違反道路交通管理事件做成裁決，就
    如同檢察署未及時申請延押，超過羈押期限，只有放人一般
    ，爰請求撤銷原處分，發還所扣車輛以符法律規定云云。
三、經查，本件抗告人即受處分人甲○○所有之拼裝車，於96年
    05月27日15時34分，在苗栗縣卓蘭鎮台三線與中正路口，因
    有「拼裝車輛，未經核准領用車牌行駛」之違規，為苗栗縣
    警察局大湖分局執勤警員蔡松晃舉發，異議人於期限內接受
    裁罰，原處分機關於96年07月04日裁決，依據道路交通管理
    處罰條例第12條第1項第2款、第2項，罰鍰3,600元，並沒入
    車輛。罰鍰業於96年6月11日繳納之事實，有苗栗縣警察局
    舉發違反道路交通事件通知單、照片、裁決書、送達證書可
    證，觀之卷內之舉發照片顯示，異議人所駕駛之車輛並未領
    有牌照，其有「拼裝車輛，未經核准領用車牌行駛」之違規
    明確。
四、又按道路交通管理處罰條例就行駛未經核准領用牌照之拼裝
    車行為，另科以沒入拼裝車之規定，係為維護他人行動之安
    全、自由及交通秩序之公共利益，本件抗告人之違規事實係
   「駕駛拼裝車輛，未經核准領用車牌行駛」 ，參照道路交通
    管理處罰條例第12條第1項第2款、第2 項之規定，其法律效
    果為「裁處罰鍰3,600元以上至10,800元以下」及 「車輛沒
    入」，且抗告人自承已繳交罰鍰，顯見對上開違規之事實並
    無異議；而道路交通管理處罰條例第12條第1、2項除訂定罰
    鍰之處罰外，另定有沒入車輛之規定，亦即另有其他種類行
    政罰之處罰，此一沒入拼裝車輛之行政處罰乃針對為保障國
    民交通安全及生命、身體基本權利，禁止其行駛於道路之特
    別行政目的所特別設立之處罰方法、手段，為達成行政目的
    之所必要，並無違反一事不二罰，從而，原處分機關依道路
    交通管理處罰條例第12條第2項之規定，併為裁處沒入系爭
    拼裝車輛，並無不當或違法。
五、抗告人認為上開繳納罰鍰收據記載「本案經繳納罰鍰結案，
    逾20日不得再提出異議」，則其違反上開違規事項已因其繳
    納款項後20日未提出異議而「結案」確定，原處分機關於96
    年07月04日以竹監苗字第裁54-F00000000號裁決車輛沒入，
    是就已經裁決確定案件，虛增未舉發之事項，作成車輛沒入
    之裁決，應係違反行政程序法、刑法第213條、最高法院 44
    年台上字第387 號判例之規定云云。然查本件違規所產生之
    法律效果一為「罰鍰」、一為「車輛沒入」，並非擇一裁罰
    。因此原處分機關依據上開道路交通管理事件統一裁罰基準
    及處理細則第48條第3項規定，於收到異議人繳納之罰鍰後
    ，逕行裁決車輛之沒入，所為與法相符；而就原處分機關於
    96 年6月11日之繳納收據記載「本案經繳納罰鍰結案，逾20
    日不得再提出異議」，係指「罰鍰」部分。依據卷內資料，
    本案就異議人違反上開交通違規應將「車輛沒入」部分，並
    無曾經裁決沒入之行政處分存在，因此並無將準用刑事訴訟
    法第302條第1款曾經判決確定，應予免訴之情形，原審認原
    處分並無不當，而駁回抗告人之聲明異議，核無違誤，抗告
    人仍執前詞指摘原裁定不當，求予撤銷改判，並無理由，應
    予駁回。
據上論斷，應依道路交通案件處理辦法第26條，刑事訴訟法第412
條，裁定如主文。
中    華    民    國　  96    年    10    月    25　  日
              刑事第十庭  審判長法  官  林  照  明
                                法  官  郭  瑞  祥
                                法  官  林  欽  章
上列正本證明與原本無異。
不得再抗告。
                                書記官  許  哲  禎
中　  華　  民　　國　　96　　年　  10    月　  29　  日
